最高法院刑事判決　　　　　　　　　　　　　　　　　八十七年度台覆字第一一號
　　被　告　甲○○
右被告因煙毒案件，經台灣高等法院中華民國八十六年十二月十日終審判決（八十五
年度重上更(四)字第一九六號，起訴案號：台灣板橋地方法院檢察署八十二年度偵字第
一八一九七號）後，依職權送覆判，本院判決如左：
    主  文
原判決關於罪刑部分撤銷。
甲○○連續販賣毒品，累犯，處無期徒刑，褫奪公權終身。扣案如附表壹、貳所示之
物沒收，海洛因併銷燬之。
    理  由
本件原判決認定被告甲○○於民國七十年間因犯竊罪，經台灣台北地方法院判處有
期徒刑二年，並應於刑之執行前令入勞動場所強制工作確定，有期徒刑部分嗣經依中
華民國八十年罪犯減刑條例減為有期徒刑一年，甫於八十二年一月十三日執行完畢，
仍不知悔改，復基於意圖販賣營利之概括犯意，於八十二年十月十七日下午八時許，
在台中市○○路與文心路口附近，向綽號「阿農」之人，以新台幣（下同）三十一萬
元之價格販入毒品海洛因三兩，除供自己施用外（施用部分業經判決確定），餘則予
以分裝後以每包二千元至七千元不等之價格在台北縣三重市售與不特定之人施用，已
賣得十八萬三千元，放在所騎機車行李箱中，至同年十月二十日下午八時十分許，在
三重市○○街七十六巷二十二號前經警查獲，扣得如附表壹所示之海洛因八包（驗餘
淨重四三‧五九公克），供秤量分裝海洛因用之電子秤一個，預供為分裝海洛因用之
塑膠袋大型十八個、中型三百二十個、小型二十個，及販毒所得現款十八萬三千元。
嗣又經被告之引導，於翌日凌晨二時三十分許，在台北縣三重市○○街一四九巷二
十號二樓其友人陳清枒住處，查獲其藏放於該處，擬轉售之海洛因二包（驗餘淨重一
‧二一公克）。八十三年二月初，被告又在三重市以六十萬元之價格，向綽號「阿華
」之人販入毒品海洛因八兩，至台北縣蘆洲鄉○○街一○八巷十八－一號六樓，知
情之陳哲興住處分裝，再以每小包三千元、中包六千元之價格出售與不特定之人，牟
取不法利益，其間並曾以每中包六千元之價格出售與陳哲興計十餘次，每次三、四包
不等，已賣得價款二十一萬三千元，至八十三年二月二十日下午十一時許，又在陳哲
興住處經警查獲，扣得如附表貳所示之海洛因四大包又二十六小包（驗餘淨重一七○
‧三六公克），供秤量分裝海洛因之電子秤一個，預供為分裝海洛因之塑膠袋六十四
個及販毒所得二十一萬三千元等情，係以右揭事實，業據被告於警訊時供承不諱，據
其於八十二年十月二十一日警訊時供稱：「警方在我所騎乘之ＦＥＢ－○五六號重機
車行李箱內查獲海洛因、分裝袋，是要販賣給不特定人吸食的。分裝袋是要分裝海洛
因」；「販賣均是不特定人以呼叫器聯絡我，約定時間、地點，海洛因隨吸毒者意願
購買二千元、三千元、五千元、七千元不等。」；「於八十二年十月十七日二十時許
，在台中市○○路與文清路（係文心路之誤）附近，以三十一萬元，向綽號『阿農』
之男子購得三兩海洛因。」；「警方在我身上查獲十八萬三千元，是我販賣安非他命
及海洛因所得之贓款。」等語，並有扣案如附表壹所示之物在案可資佐證。其於八
十三年二月二十日二十三時許再度為警查獲時，於警訊中亦供明：「我在陳哲興住處
被警方臨檢，當場查獲，現場有陳哲興、陳文珠二人，有空塑膠袋六十四個、海洛因
四大包、二十六小包、電子秤一個，……販賣海洛因所得現金二十一萬三千四百元（
按其中四百元應係被告之零錢，非販賣毒品所得），以上物品為我所有。」；「我有
販賣海洛因。」；「我有販賣海洛因給陳哲興及不特定人，海洛因每小包約三千元，
每中包六千元賣出。」；「他們先以電話秘書呼叫器，連絡後再約定地點交貨。」；
「陳哲興向我購買海洛因中包價格六千元。」；「陳哲興從八十三年二月初向我購買
海洛因共約十幾次（詳細次數記不清），每次約三、四包，至今共有三、四十包。」
；「我於八十三年二月初，向『阿華』購買海洛因八兩，價六十萬元。」；「八兩海
洛因分裝後販賣可得一百萬元，並可自己施用。」；「我向『阿華』購買後，拿到陳
哲興住處分裝販賣。」等語。與同時被查獲之陳哲興於警訊中供稱：「臨檢時我住處
屋內有甲○○、陳文珠」、「警方現場查獲塑膠袋裝海洛因二小包為我所有外，其餘
（如附表貳所示之物）是甲○○所有」、「我均向甲○○調貨」、「我從八十三年二
月初起，向甲○○拿貨源海洛因，每次三、四包不等，至今有三、四十包」，互核相
符。證人即同時被查獲之陳文珠於警訊中亦供稱：「陳哲興、甲○○二人都有施打海
洛因。而甲○○有販賣海洛因」、「有看見不特定人向甲○○購買海洛因」等語在卷
可證，按陳文珠與陳哲興同居一處，而被告曾出售海洛因予陳哲興，被告販賣海洛因
之事，為陳文珠得悉，亦屬正常。陳文珠上開所供，足為被告有販賣海洛因之證明。
此外並有現場紀錄、扣案如附表貳所示之物可資佐證。扣案如附表壹、貳所示之白粉
，經法務部調查局檢驗結果，確為毒品海洛因，亦有該局八十二年十二月十四日（八
二）陸字第八二一二八九二五號檢驗通知書，及（八三）陸字第八三○三八九○○號
、00000000號檢驗通知書影本在卷可稽。觀諸扣案海洛因數量甚多，分裝用
之塑膠袋為數亦夥，並有電子秤供出售秤量之用。佐以販賣海洛因所得贓款扣案，在
在足證被告有販賣毒品海洛因之犯行。被告辯稱，係自用而無販賣、扣案現金係經營
電動玩具店收入或賭博所得云云之辯，係飾卸之詞，不足採信。被告雖又稱警訊當時
，因毒癮發作，躺在地上，筆錄係由警員自行書寫。警訊當時伊人不舒服，警員問什
麼，伊均迷迷糊糊，警訊所供，並非真實。證人陳哲興亦稱被補當時，因毒癮發作，
筆錄係由警員自行製作，伊並未閱覽各云云。惟據訊問製作被告警訊筆錄之陳聖致、
余建興一致證稱，被告當時神智清醒，筆錄係出於被告自由意思所供，未曾刑求。余
建興尤稱：「被告沒有毒癮發作，意識清醒正常，我們只訊問半小時至一小時，被告
是老煙毒，筆錄有看」。另證人即訊問製作陳哲興筆錄之陳嘉華亦證稱：「陳哲興筆
錄是我製作的，陳哲興有毒癮發作，還清醒，他說肚子痛蹲著較舒服，筆錄有給他看
，是他自己簽名，筆錄是在他自由意識（思）下製作……」等語，足徵被告所辯，並
非真實。而陳哲興警訊時，雖曾毒癮發作，但觀其筆錄，應對詳明，足證神志清醒，
可以接受訊問，所為供述，乃出於任意性，自足為被告犯罪之證據。其於事後翻異前
供，諉稱被告只給伊四、五次海洛因，每次一點點，沒有收費，伊之海洛因係向綽號
「阿雄」之人買的，未向被告買過海洛因云云，與其於警訊及其同居人陳文珠於警訊
時之供迷均不相符合，應係事後迴護之詞，不足採信。至陳哲興雖知被告在其住處分
裝毒品，但其因向被告購買毒品，而容許被告在其住處分裝，尚不能因此即謂其係幫
助被告販賣（陳哲興被訴販賣毒品部分，業經判決無罪確定），被告犯行已堪認定，
為其所憑之證據及認定之理由。而以被告雖稱其第一次被查扣之現款十八萬三千元係
販賣毒品及安非他命所得云云，但被告涉犯非法販賣安非他命部分，業經判決無罪確
定在案，有八十一年度上更(一)字第六一七號判決可稽。被告既無非法販賣安非他命之
犯行，該款自均係販賣毒品所得。另八十三年二月二十日經警查獲之現款二十一萬三
千四百元，其中尾數四百元與被告以千元為單位之售價不相符合，應非被告販賣毒品
所得。於理由欄內詳加說明及指駁。核被告所為，係犯肅清煙毒條例第五條第一項之
販賣毒品罪，其持有毒品之低度行為，應為販賣之高度行為所吸收，不另論罪，先後
多次之販賣犯行，時間密接，犯罪構成要件相同，顯係基於概括犯意為之，應依連續
犯之規定論以一罪，又其於七十八年間曾犯竊盜罪，經台灣台北地方法院判處有期徒
刑二年，並應於刑之執行前令入勞動場所強制工作，嗣有期徒刑部分經依中華民國八
十年罪犯減刑條例減為有期徒刑一年，甫於八十二年一月十三日執行完畢，有台灣高
等法院檢察署刑案紀錄簡覆表可稽，五年內再犯本件之罪，為累犯，惟因所犯販賣毒
品罪，其法定本刑為死刑或無期徒刑，依法不得予以加重，乃撤銷第一審之不當判決
，適用肅清煙毒條例第五條第一項、刑法第十一條前段、第五十六條、第四十七條、
第三十七條第一項審酌被告之一切情狀，量處無期徒刑，並宣告禠奪公權終身，且以
扣案如附表壹、貳所示之物，其中海洛因為查獲之毒品，其餘之物分為被告所有供販
毒所用或販毒所得之財物，因分依肅清煙毒條例第十二條前段、第十三條第一項諭知
沒收，海洛因並依法諭知銷燬之，及說明公訴意旨雖另以被告曾以海洛因抵付房租之
方式，出售毒品海洛因與陳清枒，惟此部分已為被告及陳清枒所一致堅決否認，又查
無其他證據足資佐證，應認關於此部分，被告之犯罪尚不足證明，惟因公訴人認此部
分與上開判決有罪部分有連續犯之一罪關係，故不另予無罪諭知之理由，其採證認事
，原無不合。按販賣毒品罪，法定本刑為死刑或無期徒刑，罪刑不可謂不重，被告如
未從中取利，自無一再販入毒品轉售之理，其有營利之意圖，甚為顯然，原審予以論
科，原非無見，惟查犯販賣毒品罪，其供犯罪所用之物，應予沒收，固為肅清煙毒條
例第十三條第一項所明定，但以已供犯罪使用者為限，其供犯罪預備之物，即不在該
條之列。本件扣案如附表壹、貳編號二所示之塑膠袋，既尚未供使用於分裝海洛因，
自非已供犯罪使用，應係供犯罪預備之物，即不得援引上開法條為沒收之依據，應依
刑法第三十八條第一項第二款宣告沒收，原判決援引肅清煙毒條例第十三條第一項予
以諭知沒收，適用法則，尚有未當。且原判決理由三對上開塑膠袋及電子秤，既依肅
清煙毒條例第十三條第一項宣告沒收，乃附表沒收法條欄又引用刑法第三十八條第一
項第二款為沒收之依據，亦有矛盾，惟原判決此項違法，尚無礙於被告販賣毒品事實
之確定，本院自得予以審判，爰將原判決關於罪刑部分撤銷，審酌被告之一切情狀，
酌情仍量處無期徒刑，並宣告禠奪公權終身，扣案如附表壹、貳所示之物，其中海洛
因為查獲之毒品，現款為被告販毒所得，電子秤為供犯罪所用之物，塑膠袋則為被告
所有供犯罪預備之物，應分依肅清煙毒條例第十二條前段、第十三條第一項，刑法第
三十八條第一項第二款宣告沒收，海洛因並依法諭知銷燬之。
據上論結，應依肅清煙毒條例第十七條第二款、第五條第一項、第十二條前段、第十
三條第一項，刑法第十一條前段、第五十六條、第四十七條、第三十七條第一項、第
三十八條第一項第二款，判決如主文。
中      華      民      國    八十七    年     二       月     十一     日
                              最高法院刑事第四庭
                                  審判長法官  莊  來  成
                                        法官  曾  有  田
                                        法官  王  德  雲
                                        法官  謝  俊  雄
                                        法官  林  永  茂
      右正本證明與原本無異
                                              書  記  官
中      華      民      國    八十七    年     二       月     十三     日
                                                                   Ｃ
附表壹：
┌──┬─────────────────────┬──────────┐
│編號│扣          押            物            品│備                註│
├──┼─────────────────────┼──────────┤
│ 一 │海洛因捌包（驗餘淨重肆點伍玖公克）、海洛│查獲之毒品          │
│    │因貳包（驗餘淨重壹點貳壹公克）            │                    │
├──┼─────────────────────┼──────────┤
│ 二 │預備供分裝海洛因用之塑膠袋大型壹拾捌個、中│甲○○所有，供販賣毒│
│    │型佰貳拾個、小型貳拾個                  │品預備用之物        │
├──┼─────────────────────┼──────────┤
│ 三 │電子秤壹個                                │甲○○所有，供販賣毒│
│    │                                          │品所用              │
├──┼─────────────────────┼──────────┤
│ 四 │新台幣壹拾捌萬仟元                      │販賣毒品所得        │
│    │                                          │                    │
└──┴─────────────────────┴──────────┘
附表貳：
┌──┬─────────────────────┬──────────┐
│編號│扣          押            物            品│備                註│
├──┼─────────────────────┼──────────┤
│ 一 │海洛因肆大包又貳拾陸小包（驗餘淨重壹柒零點│查獲之毒品          │
│    │陸公克）                                │                    │
├──┼─────────────────────┼──────────┤
│ 二 │預備供分裝海洛因用之塑膠袋陸拾肆個        │甲○○所有，供販賣毒│
│    │                                          │品預備用之物        │
├──┼─────────────────────┼──────────┤
│ 三 │電子秤壹個                                │甲○○所有，供販賣毒│
│    │                                          │品所用              │
├──┼─────────────────────┼──────────┤
│ 四 │新台幣貳拾壹萬仟元                      │販賣毒品所得        │
│    │                                          │                    │
